臺灣士林地方法院民事判決　　　　　　 95年度重訴字第316號
原　　　告　壬○○○
　　　　　　辛○○
共　　　同　張立業律師
訴訟代理人
複　代理人　王世豪律師
被　　　告　Ｅ○○
訴訟代理人　宇○○
被　　　告　戌○○
　　　　　　Ａ○○
前列　一人　Ｂ○○
訴訟代理人
被　　　告　地○○
　　　　　　亥○○
前列　一人　Ｃ○○
訴訟代理人
被　　　告　己○
前列　一人　庚○○
訴訟代理人　　　　　　　1樓
被　　　告　子○○
前列　一人　戊○○
訴訟代理人
被　　　告　宙○○
　　　　　　Ｈ○○
前列　一人　甲○○
訴訟代理人
被　　　告　乙○○
　　　　　　癸○○
前列　一人　庚○○
訴訟代理人　　　　　　　1樓
被　　　告　玄○○
　　　　　　丙○○
　　　　　　Ｇ○○○
　　　　　　Ｄ○○
上被告共同
訴訟代理人　魏憶龍律師
　　　　　　林合民律師
被　　　告　丑○○
　　　　　　黃○○
　　　　　　酉○金鳴玉之繼承.
　　　　　　卯○○金鳴玉之繼.
　　　　　　未○○金鳴玉之繼.
　　　　　　巳○○金鳴玉之繼.
　　　　　　辰○○金鳴玉之繼.
　　　　　　午○○金鳴玉之繼.
　　　　　　申○○金鳴玉之繼.
　　　　　　寅○○金鳴玉之繼.
上列當事人間排除侵害等事件，本院於民國96年9 月5 日言詞辯
論終結，判決如下：
    主  文
一被告Ｅ○○應將坐落臺北市○○區○○段四小段第527 地號如
  附圖名稱：Ａ所示之建物，面積：77.58 平方公尺拆除，將土
  地騰空返還予原告壬○○○；並應將坐落同上小段第530 地號
  如附圖名稱：Ａ１所示之建物，面積：25.57 平方公尺拆除，
  將土地騰空返還予原告辛○○及共有人天○○。
二被告宙○○應將坐落臺北市○○區○○段四小段第527 地號如
  附圖名稱：Ｂ所示之建物，面積：25.52 平方公尺拆除，將土
  地騰空返還予原告壬○○○。
三被告地○○應將坐落臺北市○○區○○段四小段第527 地號如
  附圖名稱：Ｃ所示之建物，面積：82.62 平方公尺拆除，將土
  地騰空返還予原告壬○○○。
四被告Ｈ○○應將坐落臺北市○○區○○段四小段第527 地號如
  附圖名稱：Ｄ１所示之建物，面積：35.00 平方公尺拆除，將
  土地騰空返還予原告壬○○○；並應將坐落同上小段第530 地
  號如附圖名稱：Ｄ，面積：11.17 平方公尺、Ｄ２，面積：4.
  53平方公尺所示之建物拆除，將土地騰空返還予原告辛○○及
  共有人天○○。
五被告酉○、卯○○、未○○、巳○○、辰○○、午○○、申○○、寅○○應將坐落臺北市○○區○○段四小段第527 地號如
  附圖名稱：Ｅ１所示之建物，面積：15.85 平方公尺拆除，將
  土地騰空返還予原告壬○○○；並應將坐落同上小段第530 地
  號如附圖名稱：Ｅ所示之建物，面積：79.75 平方公尺拆除，
  將土地騰空返還予原告辛○○及共有人天○○。
六被告乙○○應將坐落臺北市○○區○○段四小段第530 地號如
  附圖名稱：Ｆ所示之建物，面積：80.08 平方公尺拆除，將土
  地騰空返還予原告辛○○及共有人天○○。
七被告丑○○應將坐落臺北市○○區○○段四小段第530 地號如
  附圖名稱：Ｇ所示之建物，面積：26.44 平方公尺拆除，將土
  地騰空返還予原告辛○○及共有人天○○。
八被告戌○○應將坐落臺北市○○區○○段四小段第530 地號如
  附圖名稱：Ｈ所示之建物，面積：13.09 平方公尺拆除，將土
  地騰空返還予原告辛○○及共有人天○○。
九被告Ａ○○應將坐落臺北市○○區○○段四小段第530 地號如
  附圖名稱：Ｉ所示之建物，面積：23.94 平方公尺拆除，將土
  地騰空返還予原告辛○○及共有人天○○。
十被告子○○應將坐落臺北市○○區○○段四小段第530 地號如
  附圖名稱：Ｊ所示之建物，面積：53.14 平方公尺拆除，將土
  地騰空返還予原告辛○○及共有人天○○。
十一被告己○應將坐落臺北市○○區○○段四小段第530 地號如附
  圖名稱：Ｋ所示之建物，面積：52.67 平方公尺拆除，將土地
  騰空返還予原告辛○○及共有人天○○。
十二被告癸○○應將坐落臺北市○○區○○段四小段第530 地號如
  附圖名稱：Ｌ，面積：23.26 平方公尺、Ｌ１，面積：8.48平
  方公尺所示之建物拆除，將土地騰空返還予原告辛○○。
十三被告玄○○應將坐落臺北市○○區○○段四小段第530 地號如
  附圖名稱：Ｍ所示之建物，面積：25.88 平方公尺拆除，將土
  地騰空返還予原告辛○○及共有人天○○。
十四被告丙○○應將坐落臺北市○○區○○段四小段第530 地號如
  附圖名稱：Ｎ所示之建物，面積：20.4平方公尺拆除，將土地
  騰空返還予原告辛○○及共有人天○○。
十五被告亥○○應將坐落臺北市○○區○○段四小段第530 地號如
  附圖名稱：Ｏ所示之建物，面積：104.83平方公尺拆除，將土
  地騰空返還予原告辛○○及共有人天○○。
十六被告黃○○應將坐落臺北市○○區○○段四小段第530 地號如
  附圖名稱：Ｐ，面積：26.56 平方公尺、Ｑ，面積：30.32平
  方公尺所示之建物拆除，將土地騰空返還予原告辛○○及共有
  人天○○。
十七被告Ｇ○○○應將坐落臺北市○○區○○段四小段第530 地號
  如附圖名稱：Ｒ所示之建物，面積：44.97 平方公尺拆除，將
  土地騰空返還予原告辛○○及共有人天○○。
十八被告Ｄ○○應將坐落臺北市○○區○○段四小段第530 地號如
  附圖名稱：Ｓ所示之建物，面積：20.43 平方公尺拆除，將土
  地騰空返還予原告辛○○及共有人天○○。
十九本判決第一至十八項履行期間為捌個月。
二十訴訟費用由被告依如附表所示比例負擔。
    事實及理由
甲、程序方面：
    本件被告丑○○、酉○、卯○○、未○○、巳○○、辰○○
    、午○○、申○○、寅○○經合法通知，未於言詞辯論期日
    到場，核無民事訴訟法第386 條所列各款情形，爰依原告之
    聲請，由其一造辯論而為判決。
乙、實體方面：
一、原告起訴主張：坐落臺北市○○區○○段四小段第527 地號
    土地（下稱：系爭527 地號土地）為原告壬○○○所有，同
    地段530 地號土地（下稱：系爭530 地號土地）為原告辛○○與訴外人天○○所共有。坐落系爭527 、530 地號土地為
    被告等所有之建物占有使用，情形如下：(一)如附圖Ａ、Ａ１
    所示面積合計103.15平方公尺，其上門牌號碼臺北市○○路
    ○ 段62巷2 號建物為被告Ｅ○○所有；(二)如附圖Ｂ所示面積
    25.52 平方公尺，其上門牌號碼臺北市○○路○ 段62巷4 號
    建物為被告宙○○所有；(三)如附圖Ｃ所示面積82.62 平方公
    尺，其上門牌號碼臺北市○○路○ 段62巷6 弄1 號建物為被
    告地○○所有；(四)如附圖Ｄ、Ｄ１、Ｄ２所示面積合計50.7
    平方公尺，其上門牌號碼臺北市○○路○ 段62巷8 號建物為
    被告Ｈ○○所有；(五)如附圖Ｅ、Ｅ１所示面積合計95.6平方
    公尺，其上門牌號碼臺北市○○路○ 段62巷10號建物為被告
    酉○、卯○○、未○○、巳○○、辰○○、午○○、申○○
    、寅○○所共有；(六)如附圖Ｆ所示面積80.08 平方公尺，其
    上門牌號碼臺北市○○路○ 段62巷12號建物為被告乙○○所
    有；(七)如附圖Ｇ所示面積26.44 平方公尺，其上門牌號碼臺
    北市○○路○ 段62巷14號建物為被告丑○○所有；(八)如附圖
    Ｈ所示面積13.09 平方公尺，其上門牌號碼臺北市○○路○
    段62巷14之1 號建物為被告戌○○所有；(九)如附圖Ｉ所示面
    積23.94 平方公尺，其上門牌號碼臺北市○○路○ 段62巷18
    號建物為被告Ａ○○所有；(十)如附圖Ｊ所示面積53.14 平方
    公尺，其上門牌號碼臺北市○○路○ 段62巷16弄9 號建物為
    被告子○○所有；(十一)如附圖Ｋ所示面積52.67 平方公尺，其
    上門牌號碼臺北市○○路○ 段62巷16弄7 號建物為被告己○
    所有；(十二)如附圖Ｌ、Ｌ１所示面積合計31.74 平方公尺，其
    上門牌號碼臺北市○○路○ 段62巷16弄5 號建物為被告癸○○所有；(十三)如附圖Ｍ所示面積25.88 平方公尺，其上門牌號
    碼臺北市○○路○ 段62巷16弄3 號建物為被告玄○○所有；
    (十四)如附圖Ｎ所示面積20.4平方公尺，其上門牌號碼臺北市○○路○ 段62巷16弄1 號建物為被告丙○○所有；(十五)如附圖Ｏ
    所示面積104.83平方公尺，其上門牌號碼臺北市○○路○ 段
    6 2 巷6 弄8 號建物為被告亥○○所有；(十六)如附圖Ｐ所示面
    積26.56 平方公尺，其上門牌號碼臺北市○○路○ 段62巷6
    弄10號建物；如附圖Ｑ所示面積30.32 平方公尺，其上門牌
    號碼臺北市○○路○ 段62巷6 弄12號建物，均為被告黃○○
    所有；(十七)如附圖Ｒ所示面積44.97 平方公尺，其上門牌號碼
    臺北市○○路○ 段62巷6 弄14號建物為被告Ｇ○○○所有；
    (十八)如附圖Ｓ所示面積20.43 平方公尺，其上門牌號碼臺北市
    ○○路○ 段62巷6 弄16號建物為被告Ｄ○○所有。因被告等
    占有系爭土地，並無合法權源，為此依民法第767 條、第82
    1 條規定，訴請被告等分別拆除上開占用系爭527 、530 地
    號土地之建物，將占用系爭527 地號土地部分騰空返還原告
    壬○○○；將占用系爭5530地號土地部分騰空返還予原告辛○○及共有人天○○。並聲明求為判決除履行期間外，如主
    文所示。
二、被告Ｅ○○、戌○○、Ａ○○、地○○、亥○○、己○、子
    ○○、宙○○、Ｈ○○、乙○○、癸○○、玄○○、丙○○
    、黃○○、Ｇ○○○、Ｄ○○則以：
  (一)原告就本件被告迭有追加、撤回，但就實際占用其所有土地
    係何人？原告係依何請求權基礎？被告占用之具體情形，未
    見原告充分舉證，有無當事人不適格之疑義，均有未明。
  (二)原告辛○○就系爭530 地號土地僅為應有部分1/2 之共有人
    ，依其96年3 月12日所提準備書(一)狀訴之聲明，僅請求向自
    己返還，而未求為命被告向共有人全體返還共有物，依民法
    第821條但書規定，應駁回其訴。
  (三)原告辛○○就系爭530 地號土地應有部分僅有1/2 ，但依土
    地登記謄本所示，其係於94年6 月21日以買賣取得，但另一
    共有人天○○則係自77年1 月30日繼承取得1/2 所有權，是
    原告辛○○之買賣前手是否與天○○共有，其共有為公同共
    有或分別共有，有無協議分割，亦與原告辛○○提起本訴合
    法與否不無關連，應由原告舉證說明。
  (四)被告是否皆為占有原告土地之現占有人，並未見原告逐一舉
    證，如非現占有人，原告即不得本於物上請求權，對之請求
    返還占有物。
  (五)原各目前主張之系爭標的，按其所有權不外係由其前手祖國
    強繼承或間接轉買而來，但系爭標的是否即為祖國強於55年
    12月15日購買之士林鎮○○段大石角小段地號37之土地？面
    積是否相關？祖國強所買賣土地之前手與被告前手或被告先
    人間有無可抗辯之事由，事關原告主張權利依據，有待查明
    ，為此請求函調系爭標的自50年迄今有關系爭標的之全部土
    地登記資料及所有權移轉相關資料，並地籍圖測量，以確認
    原告對系爭標的權利主張之精確性。
  (六)被告中有合住於系爭標的所蓋房屋，乃因其以原居住房屋交
    換而來，如被告Ｅ○○即是；有係直接向最原始建商購買，
    並於原告前手祖國強55年前購得系爭標的土地前即就其上房
    屋居住並繳納稅捐，如被告亥○○即是；亦有像被告前手購
    買，而其前手於契約表明係將房屋連地售予被告，如被告丙○○部分即是，故就此，被告顯非「非法占用」原告土地，
    甚且善意以為已取得房、地所有權。而原告或其先人長期始
    終未出面主張權利，數十年後，被告如Ｅ○○已居住數十年
    ，並因年事已高及身體健康日趨衰退而坐臥輪椅，原告等或
    因繼承或因其他原因始出面訴請被告遷讓，於法縱非不合，
    但恐有違社會情理，亦不人道，請鈞院促請兩造調解，或酌
    情定履行期間等語，資為抗辯。
  (七)並聲明：求為判決駁回原告之訴。
    被告酉○、卯○○、未○○、巳○○、辰○○、午○○、申
    ○○、寅○○被告未於最後言詞辯論期日到場，惟據其以前
    提出之答辯書狀及以前到場之聲明則與上開被告相同（本院
    卷二第143至148頁被告96年7 月5 日答辯狀）。
    被告丑○○未於最後言詞辯論期日到場，僅於本院96年1 月
    4 日勘驗期日在場表示其為門牌號碼臺北市○○路○ 段62巷
    14號建物所有權人（本院卷一第143頁）。
三、兩造不爭執之事實：
  (一)原告主張系爭527 地號土地為原告壬○○○所有，系爭530
    地號土地為原告辛○○與訴外人天○○所共有，原告辛○○
    應有部分為1/2 等情，業據提出與所述相符之土地登記謄本
    為證（本院卷一第9 、10頁），且為被告所不爭執。
  (二)系爭527 地號土地如附圖所示Ａ部分（面積77.58 平方公尺
    ）；系爭530 地號土地如附圖所示Ａ１部分（面積25.57 平
    方公尺），合計103.15平方公尺，為門牌號碼臺北市○○路
    ○ 段62巷2 號建物所占用，業經本院現場勘驗屬實，囑託臺
    北市士林地政事務所製作複丈成果圖在卷可稽（本院卷二第
    7 、8 頁）。又被告Ｅ○○為上開62巷2 號建物之處分權人
    等情，有本院依職權調取之房屋稅籍紀錄表在卷可稽（本院
    卷一第73頁），且為被告Ｅ○○所不爭執（本院卷一第97頁
    ）。
  (三)系爭527 地號土地如附圖所示Ｂ部分（面積25.52 平方公尺
    ），為門牌號碼臺北市○○路○ 段62巷4 號建物所占用，業
    經本院現場勘驗屬實，囑託臺北市士林地政事務所製作複丈
    成果圖在卷可稽（本院卷二第7 、8 頁）。又被告宙○○為
    上開62巷4 號建物處分權人，有本院依職權調取之房屋稅籍
    紀錄表在卷可稽（本院卷一第74頁），核與共同被告Ｅ○○
    訴訟代理人宇○○所陳相同（本院卷一第97頁），被告宙○○對此亦未為爭執（本院卷二第61頁）。
  (四)系爭527 地號土地如附圖所示C 部分（面積82.62 平方公尺
    ），為門牌號碼臺北市○○路○ 段62巷6 弄1 號建物所占用
    ，業經本院現場勘驗屬實，囑託臺北市士林地政事務所製作
    複丈成果圖在卷可稽（本院卷二第7 、8 頁）。又被告地○○為上開6 弄1 號處分權人，有本院依職權調取之房屋稅籍
    紀錄表（本院卷一第67頁），並為被告地○○所不爭執（本
    院卷一第97頁）。
  (五)系爭530 地號土地如附圖所示Ｄ部分（面積11.17 平方公尺
    ）、Ｄ２部分（面積4.53平方公尺），及系爭527 地號如附
    圖所示Ｄ１部分（面積35平方公尺），合計50.7平方公尺，
    為門牌號碼臺北市○○路○ 段62巷8 號建物所占用，業經本
    院現場勘驗屬實，囑託臺北市士林地政事務所製作複丈成果
    圖在卷可稽（本院卷二第7 、8 頁）。又上開62巷8 號建物
    之事實上處分權，係被告Ｈ○○於87年11月28日受讓自訴外
    人連正宗、張欽娥，被告Ｈ○○現為上開62巷8 號建物事實
    上處分權人等情，有被告Ｈ○○所提「讓渡書」在卷可稽（
    本院卷二第82頁），並為被告Ｈ○○自承無訛（本院卷一第
    123 頁、本院卷二第59頁）。
  (六)系爭530 地號土地如附圖所示Ｅ部分（面積79.75 平方公尺
    ），及系爭530 地號土地如附圖所示Ｅ１部分（面積15.85
    平方公尺），面積合計95.6平方公尺，為門牌號碼臺北市○○路○ 段62巷10號建物所占用等事實，業經本院現場勘驗屬
    實，囑託臺北市士林地政事務所製作複丈成果圖在卷可稽（
    本院卷二第7 、8 頁）。又上開62巷10號建物原處分權人為
    訴外人金鳴玉，業據被告即金鳴玉之子、該建物現占有人之
    一未○○陳明在卷（本院卷一第124 頁），核與本院依職權
    調閱房屋稅籍紀錄表（本院卷一第132 、139 頁）相符。另
    金鳴玉已於77年11月6 日死亡，被告酉○、卯○○、未○○
    、巳○○、辰○○、午○○、申○○、寅○○為金鳴玉之全
    體繼承人，並無拋棄繼承紀錄，就上開62巷10號建物亦未為
    遺產分割等情，亦據原告提出金鳴玉除戶戶籍謄本及繼承系
    統表，暨被告酉○、卯○○、未○○、巳○○、辰○○、午
    ○○、申○○、寅○○戶籍謄本等件為證（本院卷二第86至
    95頁）。再金鳴玉繼承人間並無拋棄繼承紀錄，系爭62巷10
    號建物應屬全體繼承人所有，尚未為遺產分割等事實，有本
    院家事庭復函在卷可稽（本院卷三第14頁），並經被告未○○陳明屬實（本院卷二第60頁）。
  (七)坐落系爭530 地號土地如附圖所示Ｆ部分（面積80.08 平方
    公尺），其上為門牌號碼臺北市○○路○ 段62巷12號建物所
    占用之事實，業經本院現場勘驗屬實，囑託臺北市士林地政
    事務所製作複丈成果圖在卷可稽（本院卷二第7 、8 頁）。
    又上開62巷12號建物原處分權人為被告乙○○之被繼承人于
    紹成，于紹成去世後，為唯一繼承人即被告乙○○所繼承，
    業據上開62巷12號建物現占有人即被告乙○○陳明在卷（本
    院卷一第97頁），核與本院依職權調取房屋稅籍紀錄表（本
    院卷一第75頁）相符。
  (八)坐落系爭530 地號土地如附圖Ｇ所示部分（面積26.44 平方
    公尺），其上為門牌號碼臺北市○○路○ 段62巷14號建物所
    占用之事實，業經本院現場勘驗屬實，囑託臺北市士林地政
    事務所製作複丈成果圖在卷可稽（本院卷二第7 、8 頁）。
    又上開62巷14號建物處分權人被告丑○○，有本院依職權調
    閱房屋稅籍紀錄表在卷可稽（本院卷一第133 、140 頁），
    並為被告丑○○所自認（本院卷一第123 頁）。
  (九)坐落系爭530 地號土地如附圖Ｈ所示部分（面積13.09 平方
    公尺），其上為門牌號碼臺北市○○路○ 段62巷14之1 號建
    物所占用之事實，業經本院現場勘驗屬實，囑託臺北市士林
    地政事務所製作複丈成果圖在卷可稽（本院卷二第7 、8 頁
    ）。上開62巷14之1 號建物為被告戌○○所有，有本院依職
    權調閱房屋稅籍紀錄表（本院卷一第76頁），並為被告戌○○所是認（本院卷一第97頁暨卷三本院96年9 月5 日言詞辯
    論筆錄）。
  (十)坐落系爭530 地號土地如附圖Ｉ所示部分（面積23.94 平方
    公尺），其上門牌號碼臺北市○○路○ 段62巷18號建物所占
    用之事實，業經本院現場勘驗屬實，囑託臺北市士林地政事
    務所製作複丈成果圖在卷可稽（本院卷二第7 、8 頁）。上
    開62巷18號建物原處分權人為訴外人黃芝位，業將該建物事
    實上處分權讓與其女即被告Ａ○○等情，有本院依職權調取
    之房屋稅籍紀錄表在卷可稽（本院卷一第77頁），並經證人
    黃芝位到院陳明屬實（本院卷一第97頁），復為被告Ａ○○
    所不爭執（本院卷一第97頁）。
  (十一)坐落系爭530 地號土地如附圖Ｊ所示部分（面積53.14 平方
    公尺），其上為門牌號碼臺北市○○路○ 段62巷16弄9 號建
    物所占用之事實，業經本院現場勘驗屬實，囑託臺北市士林
    地政事務所製作複丈成果圖在卷可稽（本院卷二第7 、8 頁
    ）。上開16弄9 號建物處分權人原為被告子○○配偶吳盛清
    ，有本院依職權調閱房屋稅籍紀錄表在卷可稽（本院卷一第
    86 頁） 。迨吳盛清去世後，上開建物已由被告子○○繼承
    等情，亦經被告子○○陳明在卷（本院卷一第98頁）。
  (十二)坐落系爭530 地號土地如附圖Ｋ所示部分（面積52.67 平方
    公尺），其上為門牌號碼臺北市○○路○ 段62巷16弄7 號建
    物所占用之事實，業經本院現場勘驗屬實，囑託臺北市士林
    地政事務所製作複丈成果圖在卷可稽（本院卷二第7 、8 頁
    ）。上開16弄7 號建物處分權人為被告己○，有本院依職權
    調閱房屋稅籍紀錄表在卷可稽（本院卷一第85頁），並經被
    告己○自認在卷（本院卷一第98頁）。
  (十三)坐落系爭530 地號土地如附圖Ｌ（面積23.26 平方公尺）、
    Ｌ１所示部分（面積8.48平方公尺）合計31.74 平方公尺，
    其上為門牌號碼臺北市○○路○ 段62巷16弄5 號建物及增建
    物所占用之事實，業經本院現場勘驗屬實，囑託臺北市士林
    地政事務所製作複丈成果圖在卷可稽（本院卷二第7 、8 頁
    ）。上開16弄5 號暨增建建物處分權人為被告癸○○，有本
    院依職權調閱房屋稅籍紀錄表在卷可稽（本院卷一第84頁）
    ，並據被告癸○○配偶即被告己○陳明在卷（本院卷一第98
    頁），復為被告癸○○所是認（本院卷一第125 頁）。
  (十四)坐落系爭530 地號土地如附圖Ｍ所示部分（面積25.88 平方
    公尺），其上為門牌號碼臺北市○○路○ 段62巷16弄3 號建
    物所占用之事實，業經本院現場勘驗屬實，囑託臺北市士林
    地政事務所製作複丈成果圖在卷可稽（本院卷二第7 、8 頁
    ）。上開16弄3 號建物原處分權人為訴外人朱崇林，有本院
    依職權調閱房屋稅籍紀錄表在卷可稽（本院卷一第83頁）。
    又朱崇林業已去世，被告玄○○於朱崇林去世前，已向朱崇
    林購得上開16弄3 號建物事實上處分權，亦經被告玄○○陳
    明在卷（本院卷二第60頁）。
  (十五)坐落系爭530 地號土地如附圖Ｎ所示部分（面積20.4平方公
    尺），其上為門牌號碼臺北市○○路○ 段62巷16弄1 號建物
    所占用之事實，業經本院現場勘驗屬實，囑託臺北市士林地
    政事務所製作複丈成果圖在卷可稽（本院卷二第7 、8 頁）
    。上開16弄1 號建物原處分權人為何亞火，有本院依職權調
    閱房屋稅籍紀錄表在卷可稽（本院卷一第137 、144 頁）。
    又何亞火早於59年間即將上開16弄1 號建物事實上處分權移
    轉訴外人楊雲華，楊雲華復於84年12月2 日移轉該屋事實上
    處分權予被告為丙○○，業據被告丙○○陳明在卷（本院卷
    二第60頁），且有被告丙○○所提契約書兩份在卷足憑（本
    院卷二第65、66頁）。
  (十六)坐落系爭530 地號土地如附圖Ｏ所示部分（面積104.83平方
    公尺），其上為門牌號碼臺北市○○路○ 段62巷6 弄8 號建
    物所占用之事實，業經本院現場勘驗屬實，囑託臺北市士林
    地政事務所製作複丈成果圖在卷可稽（本院卷二第7 、8 頁
    ）。上開6 弄8 號建物原係被告亥○○之被繼承人楊長清於
    53年4 月18日向祖國強、丁○○所購得，嗣於楊長清去世後
    ，由伊合法繼承等事實，亦經被告亥○○自認在卷（本院卷
    一第41、42、98頁），且有被告亥○○所提購屋契約、房捐
    納稅通知書、停征通知書（本院卷一第44至47頁）。
  (十七)坐落系爭530 地號土地如附圖Ｐ所示部分（面積26.56 平方
    公尺），其上為門牌號碼臺北市○○路○ 段62巷6 弄10號建
    物所占用；坐落同地號如附圖Ｑ所示部分（面積30.32 平方
    公尺），其上門牌號碼臺北市○○路○ 段62巷6 弄12號建物
    所占用等事實，業經本院現場勘驗屬實，囑託臺北市士林地
    政事務所製作複丈成果圖在卷可稽（本院卷二第7 、8 頁）
    。又上開6 弄10號、12號建物利用同一門戶出入，係被告黃
    ○○於93年12月1 日向訴外人徐安買買取得事實上處分權
    等情，業經被告黃○○自認在卷（本院卷一第123 、124 頁
    、卷二第60頁），且有被告黃○○所提買賣所有權移轉契約
    書（本院卷二第77、78頁）、契稅繳款書（本院卷二第79頁
    ）在卷可稽。
  (十八)坐落系爭530 地號土地如附圖Ｒ所示部分（面積44.97 平方
    公尺），其上為門牌號碼臺北市○○路○ 段62巷6 弄14號建
    物所占用等事實，業經本院現場勘驗屬實，囑託臺北市士林
    地政事務所製作複丈成果圖在卷可稽（本院卷二第7 、8 頁
    ）。又上開6 弄14號建物原處分權人為被告Ｇ○○○被繼承
    人Ｆ○○，Ｆ○○去世後，已由其配偶即被告Ｇ○○○繼承
    等事實，有本院依職權調閱房屋稅籍紀錄表（本院卷一第69
    頁）及Ｆ○○戶籍資料在卷可稽，並經被告Ｇ○○○自認在
    卷（本院卷一第98頁）。
  (十九)坐落系爭530 地號土地如附圖Ｓ所示部分（面積20.43 平方
    公尺），其上為門牌號碼臺北市○○路○ 段62巷6 弄16號建
    物所占用等事實，業經本院現場勘驗屬實，囑託臺北市士林
    地政事務所製作複丈成果圖在卷可稽（本院卷二第7 、8 頁
    ）。又上開6 弄16號建物係被告Ｄ○○向原處分權人即訴外
    人何心如購買，業經被告Ｄ○○自認在卷（本院卷二第60頁
    ），並經本院依職權調閱房屋稅籍紀錄表查明屬實（本院卷
    一第136 、143 頁）。
  (二十)上開占用土地建物之事實上處分權人，均為被告所自認無訛
    ，並經本院依職權調取相關稅籍資料核閱、至現場勘驗建物
    占用土地情形，囑託地政事務所製作複丈成果圖在卷可稽如
    (二)至(十九)所述，被告Ｅ○○、戌○○、Ａ○○、地○○、亥○○、己○、子○○、宙○○、Ｈ○○、乙○○、癸○○、玄
    ○○、丙○○、Ｇ○○○、Ｄ○○訴訟代理人於上開被告自
    認後受委任，具狀泛言「被告占用之具體情形，未見原告充
    分舉證」「被告是否皆為占有原告土地之現占有人，並未見
    原告逐一舉證」云云，洵無可採。
四、按所有人對於無權占有或侵奪其所有物者，得請求返還之；
    各共有人對於第三人，得為共有人全體之利益，請求回復共
    有物，民法第767 條、第821 條分別定有明文。又房屋之拆
    除為一種事實上之處分行為，是未經辦理所有權第一次登記
    之建物，須有事實上之處分權者，始得予以拆除（最高法院
    85年台上字第3077號判決、87年台上字第138 號判決意旨參
    照）。以無權占有為原因，請求返還所有物之訴，被告對原
    告就其物有所有權存在之事實無爭執，而僅以非無權占有為
    抗辯者，原告於被告無權占有之事實，無舉證責任。被告應
    就其取得占有，係有正當權源之事實證明之。如不能證明，
    則應認原告之請求為有理由（最高法院72年台上字第1552號
    判決意旨參照）。查系爭527 地號土地為原告壬○○○所有
    ，系爭530 地號土地為原告辛○○與訴外人天○○所共有，
    系爭527 、530 地號上建物占用情形、建物之處分權人，業
    如上三、(二)至(十九)所述，被告即上開占用土地建物之處分權人
    ，自應就占用土地有合法權源之事實，負舉證之責。經查：
  (一)被告Ｅ○○、地○○、己○、子○○、宙○○、乙○○、Ｇ
    ○○○、未○○等主張，52年間上開建物原處分權人與某建
    設公司徐姓老闆談妥，以被告等原居住位於國安局對面、芝
    蘭新村旁房屋，交換現住之上開建物、土地，原處分權人始
    同意搬離原住國安局對面房屋。當時係由建商提供土地並蓋
    好房子，才請國安局對面之屋主從仰德大道遷移至現住處，
    土地原本有談妥要過戶辦理移轉登記，但因原建商去世，土
    地移轉登記為建築師祖國強所有，祖國強之後即避不見面（
    本院卷一第55、56頁，卷二第61頁）；被告戌○○主張上開
    62巷11號房屋係向訴外人許作珍購買（本院卷一第33頁）；
    ；被告Ａ○○則主張上開62巷18號建物係父親於68年4 月22
    日向前屋主魏廖謹購得（本院卷一第49頁）；另被告玄○○
    、亥○○、Ｈ○○、丙○○、黃○○就其取得上開建物之權
    源，則如上三、(五)(十一)(十四)(十五)(十七)所述，其等均據以上開取得過程
    主張並非無權占有系爭527、530地號土地。
  (二)惟按買賣契約僅有債之效力，不得以之對抗契約以外之第三
    人。因此在二重買賣之場合，出賣人如已將不動產之所有權
    移轉登記與後買受人，前買受人縱已占有不動產，後買受人
    仍得基於所有權請求前買受人返還所有物，前買受人即不得
    以其與出賣人間之買賣關係，對抗後買受人（最高法院83年
    台上字第3243號判例意旨參照）。又使用借貸非如租賃之有
    民法第四百二十五條之規定，故物之原所有人將物借予他人
    使用，嗣將物移轉予第三人所有，該他人不得對第三人即物
    之現在所有人主張有使用借貸之權利（最高法院93年台上字
    第1948號判決意旨參照）。查上開被告所主張買賣房屋、土
    地之出賣人，均非本件原告，是被告上開抗辯縱係屬實，亦
    係被告等本於與原出賣人間之土地買賣契約或無償使用借貸
    契約，而使上開買賣事實上處分權之建物，得以使用未辦理
    土地所有權移轉登記之系爭527 、530 地號土地。茲以被告
    主張之土地買賣、使用借貸契約相對人，均非原告，原告業
    已取得系爭529 、530 系爭土地所有權，依上開判例及裁判
    意旨，被告自不得執其與第三人間之契約，對原告主張契約
    繼續存在，並非無權占有。
五、至被告其餘抗辯：
  (一)原告辛○○於96年3 月12日所提準備書(一)狀訴之聲明，固未
    請求為命被告向共有人全體返還共有物，然經本院闡明後，
    原告已於96年7 月20日言詞辯論期日提出補正狀，更正訴之
    聲明為：上開被告應將占用土地返還原告辛○○「及共有人
    天○○」（本院卷二第165-169） ，更正後聲明於法即無不
    合。被告於96年9 月5 日言詞辯論所提書狀，猶執陳詞，抗
    辯原告聲明於法未合，自非可採。
  (二)依臺北市士林地政事務所提供之系爭530 地號土地異動索引
    表（本院卷三第27、28頁）、原告所提土地登記謄本（本院
    卷一第10、11頁），訴外人天○○、祖后宗於78年2 月21日
    以繼承為原因，辦理系爭530 地號土地所有權登記；嗣原告
    辛○○以94年6 月21日買賣為原因，自祖后宗處受讓系爭53
    0 地號土地應有部分1/2 ，並於同年7 月4 日辦妥所有權移
    轉登記，與天○○共有系爭530 地號土地，天○○應有部分
    亦為1/2 。依上開移轉過程及土地登記謄本記載，原告辛○○與天○○間當然為分別共有而得依民法第821 條規定提起
    本訴。且無論祖后宗與天○○間、原告辛○○與天○○間有
    無分割協議，惟既未辦理分割登記，原告辛○○仍為共有人
    而得提起本訴，乃被告謂「原告辛○○之買賣前手是否與天
    ○○共有，其共有為公同共有或分別共有，有無協議分割，
    亦與原告辛○○提起本訴合法與否不無關連」云云，顯屬無
    據。
  (三)原告為系爭527 、530 地號土地現所有權人，被告與訴外人
    祖國強或其他第三人間之約定，基於債權相對性原則，本無
    從拘束原告（詳前四、(一)）。祖國強於55年12月15日買受之
    土地，無論是否為本件土地、祖國強所買賣土地之前手與被
    告前手或被告先人間有無可抗辯之事由，亦無從拘束原告，
    而與本件判斷無涉，被告謂：「請求函調系爭標的自50年迄
    今有關系爭標的之全部土地登記資料及所有權移轉相關資料
    ，並地籍圖測量，以確認原告對系爭標的權利主張之精確性
    」云云，顯無必要。
  (四)至原告起訴之被告，是否為現占有人，已如前三、(十九)所述。
    再按公同共有物之處分，除法律或契約另有規定外，應得公
    同共有人全體之同意，民法第828 條第2 項定有明文。拆除
    房屋，係事實上之處分行為，如房屋為公同共有而欲將之拆
    除，依上開規定，除法律或契約另有規定外，自應得公同共
    有人全體之同意（最高法院84年台上字第2748號判決意旨參
    照）。系爭530 地號土地如附圖所示Ｅ部分（面積79.75 平
    方公尺），及系爭530 地號土地如附圖所示Ｅ１部分（面積
    15.8 5 平 方公尺），面積合計95.6平方公尺，為門牌號碼
    臺北市○○路○ 段62巷10號建物所占用，被告酉○、卯○○
    、未○○、巳○○、辰○○、午○○、申○○、寅○○因繼
    承取得上開62巷10號建物事實上處分權，為該建物事實上處
    分權之公同共有人，是除被告卯○○、未○○、午○○外，
    其餘被告並未居住上開62巷10號建物，仍須以被告酉○、卯
    ○○、未○○、巳○○、辰○○、午○○、申○○、寅○○
    等全體公同共有人為被告，始得為拆除之處分行為，並排除
    對系爭530 地號土地如附圖所示Ｅ部分（面積79.75 平方公
    尺），及系爭530 地號土地如附圖所示Ｅ１部分（面積15.8
    5 平方公尺）占有之侵害。被告未慮及此，徒以部分被告未
    居上開62巷10號建物，原告即不得訴請拆屋還地云云，自無
    可採。
六、末按判決所命之給付，其性質非長期間不能履行或經原告同
    意者，法院得於判決內定相當之履行期間，民事訴訟法第39
    6 條第1 項定有明文。查原告訴請拆除之系爭房屋，為被告
    長期居住之處所，審酌其因一時覓地搬遷不易，且房屋拆遷
    亦須先預為規劃，核其性質非長時間不能履行，爰斟酌該實
    際情況，就被告應拆屋還地部分定履行期間為8 個月，以資
    兼顧。
七、從而，原告本於前揭原因事實，依民法第767 條規定，求為
    判決如主文第1 至18項所示之內容，均為有理由，應予准許
    。
八、本件事證已臻明確，其餘兩造協議爭點、主張、陳述暨所提
    之證據，經審酌均與本院前揭判斷不生影響，爰不一一詳予
    論述，附此敘明。
九、據上論結，原告之訴為有理由，依民事訴訟法第385 條第1
    項前段、第78條、第85條第1 項但書、第2項判決如主文。
中　　華　　民　　國　　96　　年　　9 　　月　　26　　日
                  民事第二庭  法  官  王本源
以上正本證明與原本無異。
如對本判決上訴須於判決送達後20日內向本院提出上訴狀。
中    華    民    國    96    年    10    月     3    日
                              書記官  陳淑女
 附表
┌────┬───────┬────────────┐
│被  告  │   占用面積   │  應負擔之訴訟費用比例  │
│        │ （平方公尺） │                        │
├────┼───────┼────────────┤
│Ｅ○○  │   103.15     │      百分之11          │
├────┼───────┼────────────┤
│宙○○  │    25.52     │      百分之3           │
├────┼───────┼────────────┤
│地○○  │    82.62     │      百分之9           │
├────┼───────┼────────────┤
│Ｈ○○  │    50.7      │      百分之6           │
├────┼───────┼────────────┤
│酉○    │              │                        │
│卯○○  │              │                        │
│未○○  │              │                        │
│巳○○  │    95.6      │      百分之10          │
│辰○○  │              │                        │
│午○○  │              │                        │
│申○○  │              │                        │
│寅○○  │              │                        │
├────┼───────┼────────────┤
│乙○○  │    80.08     │      百分之9           │
├────┼───────┼────────────┤
│丑○○  │    26.44     │      百分之3           │
├────┼───────┼────────────┤
│戌○○  │    13.09     │      百分之2           │
├────┼───────┼────────────┤
│Ａ○○  │    23.94     │      百分之3           │
├────┼───────┼────────────┤
│子○○  │    53.14     │      百分之6           │
├────┼───────┼────────────┤
│己 ○   │    52.67     │      百分之6           │
├────┼───────┼────────────┤
│癸○○  │    31.74     │      百分之3           │
├────┼───────┼────────────┤
│玄○○  │    25.88     │      百分之3           │
├────┼───────┼────────────┤
│丙○○  │    20.4      │      百分之2           │
├────┼───────┼────────────┤
│亥○○  │   104.83     │      百分之11          │
├────┼───────┼────────────┤
│黃○○  │    56.88     │      百分之6           │
├────┼───────┼────────────┤
│羅英妹  │    44.97     │      百分之5           │
├────┼───────┼────────────┤
│Ｄ○○  │    20.43     │      百分之2           │
└────┴───────┴────────────┘
